【裁判字號】    99,交易,105
【裁判日期】    990810
【裁判案由】    過失致死
【裁判全文】
臺灣宜蘭地方法院刑事判決             99年度交易字第105號
公  訴  人  臺灣宜蘭地方法院檢察署檢察官
被      告  甲○○
上列被告因過失致死案件，經檢察官提起公訴（99年度偵字第20
96號），嗣於本院準備程序進行中，被告先就被訴事實為有罪之
陳述，經裁定進行簡式審判程序，本院判決如下：
    主  文
甲○○犯過失致人於死罪，處有期徒刑伍月，如易科罰金，以新
臺幣壹仟元折算壹日。緩刑貳年。
    事  實
一、甲○○於民國99年2月17日凌晨2時許，駕駛車牌號DX-8065
    號自用小客車，沿宜蘭縣羅東鎮○○路○段由西（羅東）往
    東（五結）方向行駛，於同日凌晨3時零分許，行經羅東鎮
    ○○路○段與中正街交會之無號誌交岔路口處時（二道路未
    設標誌、標線或號誌劃分幹、支線道，且車道數均相同），
    本應注意汽車行駛至無號誌交岔路口時，若道路未設標誌、
    標線或號誌劃分幹、支線道，且車道數相同，又同為直行車
    時，左方車應暫停讓右方車先行，而依當時夜間有照明、柏
    油路面、路面無缺陷、路面無障礙物、視距良好等情形，並
    無不能注意情事，詎其於直行通過前揭未劃分幹、支線道，
    且車道數均相同之羅東鎮○○路○段與中正街交會之無號誌
    交岔路口處時，竟疏未暫停讓右方直行車先行，即貿然駛入
    交岔路口內，適右方游志明騎駛車號SDW-439號機車沿羅東
    鎮○○街由南往北方向行駛，於直行駛入上開無號誌交岔路
    口處時，亦疏未注意減速慢行，作隨時停車之準備，即貿然
    駛入交岔路口內，以致二車煞避不及而發生撞擊，導致游志
    明人車倒地且因而受有頭部外傷併左側硬腦膜下腔出血、左
    眉及頭皮及上唇撕裂傷等傷勢，雖經送醫治療，仍於99年3
    月5日上午9時35分因頭部挫傷、創傷性顱內出血之傷勢治療
    無效死亡。甲○○肇事後，於有偵查權限之機關及公務員發
    覺其犯罪前，即主動向警員自承肇事，並自願接受裁判。
二、案經宜蘭縣政府警察局羅東分局報請臺灣宜蘭地方法院檢察
    署檢察官相驗後偵查起訴，嗣於本院準備程序進行中，被告
    先就被訴事實為有罪之陳述，經裁定進行簡式審判程序。
    理  由
一、上揭犯罪事實，業據被告甲○○於警詢、檢察官偵訊時及本
    院審理時坦承不諱，核與證人即被害人游志明之父乙○○指
    訴「游志明因車禍受傷不治死亡」之情節相符，復有道路交
    通事故現場圖、道路交通事故調查報告表各一件及事故現場
    照片三十二張在卷可稽。而被害人游志明確因本件車禍導致
    受有頭部外傷併左側硬腦膜下腔出血、左眉及頭皮及上唇撕
    裂傷等傷勢，雖經送醫治療，仍於99年3月5日上午9時35分
    因頭部挫傷、創傷性顱內出血之傷勢治療無效死亡等情，亦
    有財團法人羅許基金會羅東博愛醫院診斷證明書一件可佐，
    並經臺灣宜蘭地方法院檢察署檢察官會同檢驗員相驗屬實，
    製有相驗筆錄、相驗屍體證明書、檢驗報告書各一件及相驗
    相片十三張附卷足憑。
二、按汽車行駛至無號誌交岔路口時，若未設標誌、標線或號誌
    劃分幹、支線道，且車道數相同，又同為直行車時，左方車
    應暫停讓右方車先行，道路交通安全規則第102條第1項第2
    款定有明文，被告甲○○為已考領駕駛執照之駕駛人，對此
    實難諉稱不知，其駕車沿羅東鎮○○路○段行駛，於行經未
    劃分幹、支線道，且車道數均相同之羅東鎮○○路○段與中
    正街交會之無號誌交岔路口處時，本應注意遵守上開規定，
    且依卷附前揭道路交通事故調查報告表所載，於事故當時為
    夜間有照明、柏油路面、路面無缺陷、路面無障礙物、視距
    良好等情形，並無不能注意之情事，詎其於直行通過前揭無
    號誌交岔路口時，竟疏未暫停讓右方直行車先行，即貿然駛
    入交岔路口內，以致煞避不及而與右方游志明所直行騎駛之
    機車發生撞擊，肇致本件車禍發生，其駕駛行為顯有過失。
    且本件車禍經檢察官送請臺灣省基宜區車輛行車事故鑑定委
    員會鑑定肇事責任，其鑑定結果亦認為「甲○○駕駛自小客
    車，行經無號誌岔路口，左方車未停讓右方車先行，為肇事
    主因。」，此有該鑑定委員會基宜區990104號鑑定意見書附
    卷可參。至於前述鑑定意見雖另載稱「游志明駕駛輕機車，
    行經無號誌岔路口，疏未減速慢行，作隨時停車之準備，為
    肇事次因。」等語，惟縱認被害人游志明就本件車禍之發生
    亦有前揭疏失，然仍無從因此而解免被告所應負之上開過失
    責任，附此敘明。
三、被害人游志明確實因本件車禍受傷而不治死亡，且被告甲○
    ○就本件車禍之發生確實有過失等事實，均已認定在前，是
    被告之過失行為與被害人之死亡間，顯具有相當因果關係。
四、綜上所述，足徵被告甲○○首揭自白確與事實相符，本件事
    證已臻明確，被告之犯行堪予認定，應依法論科。
五、核被告甲○○之所為，係犯刑法第276條第1項之過失致人於
    死罪。被告肇事後，於有偵查權限之機關及公務員發覺其犯
    罪前即主動向員警自承肇事，並自願接受裁判之事實，業據
    被告於本院審理時陳明在卷，並有宜蘭縣政府警察局道路交
    通事故肇事人自首情形紀錄表附卷可參，是被告已符自首之
    要件，爰依刑法第62條前段之規定減輕其刑。茲審酌被告之
    品行、智識程度、就本件車禍之發生，被告與被害人同有疏
    失，被告疏失程度之輕重及所生危害、犯罪後已自首坦承犯
    行，並與被害人家屬達成民事調解（參見卷附之宜蘭縣羅東
    鄉調解委員會調解書），已取得被害人家屬諒解等一切情狀
    ，酌情量處如主文所示之刑，並諭知易科罰金之折算標準，
    以示懲儆。又被告前雖曾因故意犯罪受有期徒刑以上刑之宣
    告，然於刑之執行完畢後，五年以內未曾因故意犯罪受有期
    徒刑以上刑之宣告，此有臺灣高等法院被告前案紀錄表一件
    在卷可稽，其因一時疏失致罹刑章，經此審理教訓後，當知
    警惕而無再犯之虞，故本院認所宣告之刑以暫不執行為適當
    ，爰併宣告緩刑二年，以啟自新。
據上論斷，應依刑事訴訟法第284條之1、第273條之1第1項、第2
99條第1項前段，刑法第276條第1項、第62條前段、第41條第1項
前段、第74條第1項第2款，刑法施行法第1條之1，判決如主文。
本案經檢察官劉憲英到庭執行職務。
中    華    民    國    99    年    8     月    10    日
                  刑事第二庭法  官  劉家祥
以上正本證明與原本無異。
如不服本判決應於收受本判決後10日內向本院提出上訴書狀，並
應敘述具體理由。若未敘述理由者，應於上訴期間屆滿後20日內
向本院補提理由書狀（均須按他造當事人之人數附繕本）。
                            書記官  葉書毓
中    華    民    國    99    年    8     月    10    日
附錄本案論罪科刑法條：
中華民國刑法第276條第1項
因過失致人於死者，處2年以下有期徒刑、拘役或2千元以下罰金
。
中華民國刑法施行法第1條之1
中華民國九十四年一月七日刑法修正施行後，刑法分則編所定罰
金之貨幣單位為新臺幣。
九十四年一月七日刑法修正時，刑法分則編未修正之條文定有罰
金者，自九十四年一月七日刑法修正施行後，就其所定數額提高
為三十倍。但七十二年六月二十六日至九十四年一月七日新增或
修正之條文，就其所定數額提高為三倍。

司法院資訊處製作；財團法人民間司法改革基金會備份。
